臺灣板橋地方法院刑事判決　　　　　　　94年度交易字第58號
公　訴　人　臺灣板橋地方法院檢察署檢察官
被　　　告　丙○○
選任辯護人　賴志凱律師
　　　　　　邱群傑律師
上列被告因過失傷害案件，經檢察官提起公訴（九十四年度偵字
第一三六九號），本院判決如下：
    主  文
丙○○因過失傷害人，處拘役伍拾日，如易科罰金，以參佰元折
算壹日。
    事  實
一、丙○○於民國九十三年三月二十四日十七時五十分許，騎乘
    車牌號碼為ＦＨＨ─四七八號之重型機車，沿臺北縣中和市
    ○○路（屬雙向四車道之道路）西北向行駛，適有甲○○○
    亦騎乘車牌號碼為ＧＢＡ─九二六號之重型機車於其左後側
    同向併行前駛。丙○○於行駛至圓通路與圓通路二五七巷無
    號誌之交岔路口時，欲左轉至圓通路二五七巷，其原應注意
    左轉彎時，應距交岔路口三十公尺前顯示方向燈或手勢，且
    變換車道時，應讓直行車先行，並注意安全距離；而當時天
    候晴，雖近日沒時分然有照明，路面乾燥無缺陷或障礙物，
    視距良好，並無不能注意之情形。乃丙○○仍疏於注意及此
    ，未使用左轉方向燈及注意左後方來車情形即逕為左轉，甲○○○乍見不及煞車，所騎乘之機車前輪遂擦撞丙○○所騎
    乘機車之左側車身，致甲○○○因重心不穩而人車倒地，並
    受有左下腿脛腓骨粉碎性骨折之傷害。嗣丙○○將機車停放
    於二五七巷口，並返回交岔路口中央將甲○○○及其機車扶
    起，適有臺北縣政府警察局中和分局錦和派出所警員乙○○
    於相距約五十公尺處之中正路、圓通路口擔任交通指揮勤務
    ，經其他機車駕駛人通知上開交岔路口有車禍發生而到場處
    理，丙○○於有偵查犯罪權限之公務員或機關不知何人犯罪
    前，向到場處理之警員乙○○承認其為車禍肇事人自首接受
    調查裁判。
二、案經甲○○○訴由臺北縣政府警察局中和分局報告臺灣板橋
    地方法院檢察署檢察官偵查起訴。
    理  由
一、犯罪事實之認定：
  (一)訊之被告丙○○固坦認於上揭時地騎乘機車行經交岔路口左
    轉，惟矢口否認有何過失傷害犯行，辯以當時沿中正路直行
    ，在交岔路口道路中央待轉，確認對向沒有來車後，方於未
    使用左轉方向燈之情形下左轉往中正路二五七巷口行駛，於
    進入二五七巷口時，因有巷內來車遂為暫停，此時聽聞後方
    有聲響，回頭觀看發現告訴人甲○○○趴臥在地，並對伊表
    示「少年的，拜託一下，來幫我扶一下，我兩雙腳都被摩拖
    車壓到。」等語，伊乃將自己之機車停放路邊，走過去將告
    訴人及其機車扶起，未料告訴人竟指稱伊左轉未使用方向燈
    致其跌倒，然伊事實上確未撞到告訴人機車云云。
  (二)經查：
    1.被告丙○○於九十三年三月二十四日十七時五十分許，騎
      乘車牌號碼為ＦＨＨ─四七八號之重型機車，由臺北縣中
      和市○○路西北向行駛，並於圓通路二五七巷交岔路口左
      轉，而告訴人甲○○○則騎乘車牌號碼為ＧＢＡ─九二六
      號之重型機車沿圓通路同向車道行駛，並於上開交岔路口
      中央摔倒，因而受有左下腿脛腓骨粉碎性骨折之傷害等事
      實，為被告及告訴人均供述一致在卷，並有臺北縣政府警
      察局道路交通事故現場圖乙份、道路交通事故調查報告表
      (一)、(二)及Ａ二、Ａ三類道路交通事故調查報告表各乙份、
      被告之道路交通事故談話紀錄表乙份、現場及車輛狀況相
      片十二幀與耕莘醫院永和分院診斷證明書乙份可稽，足堪
      認定。
    2.又被告於案發時係行駛於告訴人機車之右前方，至上開交
      岔路口時未使用左轉方向燈即逕自左轉，告訴人乍見不及
      煞車，所騎乘之機車前輪遂擦撞被告所騎乘機車之左側車
      身，致告訴人因重心不穩而人車倒地受傷等情，亦據告訴
      人迭於警詢、偵查及本院審理中指訴綦詳。雖被告否認告
      訴人所指，並以前開情詞置辯，惟告訴人於案發現場即已
      指責被告未使用方向燈驟為左轉等語，此經被告於本院準
      備程序及審理中均是認無訛（參本院九十四年七月七日準
      備程序筆錄第二頁、本院九十四年十一月一日審判筆錄第
      十頁），另於警詢首次供述時，亦明確指陳被告未使用方
      向燈即左轉圓通路二五七巷等語（參偵查卷第三十三頁）
      ，此與被告自承當時左轉時確未使用方向燈之情形相為合
      致，堪認告訴人於事故發生時確有看見被告機車左轉之情
      況。又被告雖於偵審中否認與告訴人之機車發生擦撞，惟
      證人即首先到場處理之臺北縣政府警察局中和分局錦和派
      出所警員乙○○證述，其到場詢問被告與告訴人二人車禍
      係如何發生時，被告稱其要轉彎，不知怎麼會撞到云云，
      且二人對當時對於肇事之原因亦有爭執，告訴人表明係遭
      被告所撞，被告則稱係遭告訴人所撞等語（參本院九十四
      年十一月一日審判筆錄第四頁、第五頁）。按證人乙○○
      與被告及告訴人並無任何親誼或嫌隙而不具利害關係，堪
      認其在本院所述應係基於客觀中立之態度據實以陳，則依
      其上開證述，被告當時顯就與告訴人機車發生擦撞乙節已
      為是認，僅係就擦撞原因應歸咎何人有所爭執。是以被告
      嗣後所稱並未與告訴人機車發生擦撞之辯詞，核與證人乙○○所述上開案發後之情狀不符，自無可採。而本件雖無
      兩車接觸之客觀跡證，然由告訴人能正確清楚指陳被告左
      轉時未使用方向燈之狀況，及被告在案發現場亦坦認有與
      告訴人機車擦撞等情，實已足為告訴人指訴之佐證，本院
      認其指訴堪認屬實。另本件經臺灣省臺北縣區車輛行車事
      故鑑定委員會鑑定結果，認被告與告訴人之機車兩車同向
      併行，被告機車由右側左轉時，與告訴人直行之機車發生
      擦撞之可能性較高，有該會九十三年九月十六日北鑑字第
      九三一四三九號鑑定意見書存卷可佐；嗣經臺灣省車輛行
      車事故覆議鑑定委員會再次鑑定結果，則認本件兩車有無
      接觸乙節，因無明確跡證且雙方各執乙詞而未便遽認，惟
      依警詢內容應係被告機車在右前左轉，告訴人機車在左後
      直行，故告訴人之機車失控倒地，應與被告機車左轉阻擋
      告訴人機車之行車動線有關，此有該會九十四年八月二十
      三日府覆議字第○九三○一○一一一三號函在卷可參，此
      亦與告訴人之指訴相為合致。是以被告於案發時係行駛於
      告訴人機車之右前方，至上開交岔路口時未使用左轉方向
      燈即逕自左轉，告訴人乍見不及煞車，所騎乘之機車前輪
      遂擦撞被告所騎乘機車之左側車身，致告訴人因重心不穩
      而人車倒地受傷等事實，亦足為認定。
  (三)按汽車於交岔路口左轉彎時，應距交岔路口三十公尺前顯示
    方向燈或手勢，且於四車道以上或同向二車道道路欲左轉彎
    時，應距交岔路口三十公尺前換入內側車道或左轉車道，而
    雙向四車道行駛變換車道時，應讓直行車先行，並注意安全
    距離，道路交通安全規則第一百二條第一項第四款、第五款
    、第九十八條第一項第六款定有明文，被告駕車行駛自應依
    上開規定而為注意；而案發當時天候晴，雖近日沒時分然有
    照明，路面乾燥無缺陷或障礙物，視距良好，此有道路交通
    事故調查報告表、現場相片及中央氣象局中華民國九十三年
    日出日沒時刻表在卷足據，並無不能注意之情形。乃其未先
    於交岔路口前方三十公尺處使用左轉方向燈，駛至交岔路口
    始逕為左轉，致行駛於其左後側之告訴人促不及防未及煞停
    而擦撞，並因重心不穩而倒地成傷，堪認被告就本件車禍之
    發生為有過失，且其過失並與告訴人受傷之結果間有相當因
    果關係。
  (四)綜上所述，本件事證已臻明確，被告如事實欄之犯行洵足認
    定，應予依法論科。
三、論罪科刑之法律適用：
  (一)核被告丙○○所為，係犯刑法第二百八十四條第一項前段之
    過失傷害罪。又卷附臺北縣政府警察局道路交通事故肇事人
    自首情形紀錄表固載稱「肇事人親自或託人電話報案，並已
    報明肇事人姓名、地點請警方前往處理」等內容，然本件首
    先到埸處理之警員乙○○係因適在前方路口執勤，經其他機
    車駕駛人通報有車禍發生後，即自動前往肇事現場處理，並
    非因被告本人或其託人報案而得知，此經證人乙○○到庭證
    述明確，是上開自首紀錄表所載內容顯與事實不符，自無可
    採。惟本件證人乙○○於案發後到埸時，經詢問被告及告訴
    人發生如何之情況，其二人即表示發生車禍，二人並相互指
    稱係遭對方撞擊，此情亦據證人乙○○結證在卷，足見當時
    證人乙○○原不知現場肇事之情形及肇事人為何，經被告與
    告訴人之陳述後始為得知，堪認被告對自己為肇事當事人一
    方之事實已為坦認，則被告於肇事後，在有偵查犯罪職權之
    機關尚不知何人為肇事者前，即主動報警並向據報到場處理
    之員警坦承肇事接受偵訊，合於刑法第六十二條前段所定之
    自首要件，雖其於偵審中否認有何過失行為，然仍無礙於原
    已符合之自首情狀，應依刑法第六十二條前段之規定減輕其
    刑。
  (二)爰審酌被告並無犯罪前科，有臺灣高等法院檢察署刑案紀錄
    簡覆表乙件在卷可佐，素行良好，教育程度為國民中學畢業
    （參被告警詢筆錄教育程度欄），智識程度亦為正常，其本
    件過失之情形、造成被害人傷害之程度，而犯罪後雖能坦承
    為肇事之人並自首，惟尚未能與被害人達成民事和解等一切
    情狀，量處如主文所示之刑，並諭知易科罰金之折算標準，
    以資儆懲。
據上論斷，應依刑事訴訟法第二百九十九條第一項前段，刑法第
二百八十四條第一項前段、第六十二條前段、第四十一條第一項
前段，罰金罰鍰提高標準條例第一條前段、第二條，判決如主文
。
本案經檢察官曾文鐘到庭執行職務。
中　　華　　民　　國　　94　　年　　11　　月　　15　　日
                    交通法庭  審判長法  官  侯  志  融
                                    法  官  張  宏  節
                                    法　官  楊  博  欽
以上正本證明與原本無異
如不服本判決應於送達後10日內向本院提出上訴狀
                                    書記官　曾  美  滋
中　　華　　民　　國　　94　　年　　11　　月　　15　　日
附錄本案論罪科刑法條全文：
中華民國刑法第二百八十四條
  因過失傷害人者，處六月以下有期徒刑、拘役或五百元以下罰
  金，致重傷者，處一年以下有期徒刑、拘役或五百元以下罰金
  。
  從事業務之人，因業務上之過失傷害人者，處一年以下有期徒
  刑、拘役或一千元以下罰金，致重傷者，處三年以下有期徒刑
  、拘役或二千元以下罰金。
